【裁判字號】    88,重訴,439
【裁判日期】    900404
【裁判案由】    給付工程款
【裁判全文】
臺灣板橋地方法院民事判決  八十八年度重訴字第四三九號
    原      告  任發營造股份有限公司
    法定代理人  甲○○
    訴訟代理人  林維堯律師
    被      告  乙○○                住台北縣三重市○○路二六九巷六號之一
    訴訟代理人  陳伯英律師
右當事人間請求給付工程款事件，本院判決如左：
    主    文
原告之訴及假執行之聲請均駁回。
訴訟費用由原告負擔。
    事    實
甲、原告方面：
一、聲明：
  (一)被告應給付原告新臺幣（下同）二千一百四十一萬八千元及自起訴狀繕本送達翌
    日起至清償日止按週年利率百之五計算之利息。
  (二)願供擔保請宣告假執行。
二、陳述：
  (一)被告於民國（下同）八十四年十二月二十七日以重陽大廈工地負責人名義與原告
    訂立工程合約書，將工程名稱為重陽大廈Ｂ區六樓六十六戶住宅新建工程（建照
    號碼八四重建字第四四八號）及重陽大廈Ｃ區七樓四九戶住宅新建工程（建照號
    碼八三重建字第一八三六號）兩項工程交由原告承攬，約定Ｂ區總工程款為七千
    八百六十六萬六千元，Ｃ區總工程款為五千九百三十五萬六千元，各訂有工程合
    約書可憑。
  (二)原告已將前開工程完工取得使用執照，惟被告竟拒不付清工程款，其中Ｂ區部分
    尚欠工程款一千三百五十六萬元，Ｃ區部分尚欠工程七百八十五萬八千元，合計
    二千一百四十一萬八千元，迭經催討，被告均拒不給付，爰依法提起本件訴訟，
    請求被告給付二千一百四十一萬八千元及自起訴狀繕本送達翌日起至清償日止按
    週年利率百之五計算之利息。
  (三)對被告抗辯之陳述：
    1.被告對原告之請求，辯稱原告稽延完工日期，偷工減料，且原告請求工程款應
      按付款明細表進度，須如重陽大廈工地請款明細表所示著色部分即「廚廁壁磚
      室內及陽台地磚完成」、「電梯、汽車昇降機車完成」、「油漆、玻璃、廚具
      完成（一樓）」、「油漆、玻璃廚具完成（二樓）」、「全部交屋完成三個月
      」各項工程之進度完成始得為之，原告並未完成，自亦不得請求云云。惟查：
      被告所謂原告偷工減料、地下室積水、牆壁滲水、車道鐵捲門無法使用、地
        下蓄水池滲水缺蓋、地下污水池廢棄物未清理等並非事實，且被告既稱系爭
        工程款應按付款明細表之工程進度付款，則祇要付款明細表所列之工程進度
        完成，被告即有付款之義務，殊無拒絕之理，不待贅言。
      關於被告未付之工程款，其中除全部交屋完成一項以外，其餘工程均為領取
        使用執照前應完成並接受主管機關查驗之工程項目，系爭房屋已領取使用執
        照為被告不爭之事實，各該工程項目既經主管機關查驗合格發給使用執照，
        自無所謂未完成可言，且原告不可能將二樓以上之廚廁壁磚室內及陽台地磚
        全部完成，僅餘一樓未完成，亦不可能將三樓以上之油漆、玻璃廚具完成，
        故意留下一、二樓未完成，更不可能將電梯汽車昇降機安裝一半未完成，而
        所謂前庭地磚環境整理，根本是舉手之勞，原告豈有任令不完成致高達二百
        九十萬元之工程款不能領取之理？足見被告所辯完全無稽。
    2.又所謂原告未全部交屋完成，亦不實在，茲說明如下：
       被告係採先建後售之方式銷售系爭房屋，故房屋完工時被告大部分房屋均
         未出售，故原告於八十七年六月二十五日以（８７）振重字第０六０四三
         號函致被告催討未付工程款及尾款，並通知被告驗收未售餘屋。
       針對原告前開通知，被告指派其工地主任方金輝於八十七年七月二十一日
         完成點交房屋，因有部分項目須改善，乃由方金輝列出改善項目，要求原
         告修繕，經原告修繕完成，於八十八年八月十九日以（８７）振重字第０
         八０五六號函通知被告，並催告給付工程款。
       嗣經被告指派其工地主任方金輝等人於八十七年九月間就修繕部分完成驗
         收，原告遂又於八十七年十月六日以（８７）振重字第一００七六號函檢
         附簽認單十五份促請被告付款。
        由前述簽認單即足以證明原告已交屋完成，被告自無拒絕付款之理由。
    3.由請款明細表可知，就Ｂ區部分原告係自八十五年六月十五日開始請款，Ｃ區
      部分原告係自八十五年三月二十九日開始請款，以後即按工程進度逐期請款，
      並無遲延可言，且被告對於原告各期請款，亦均逐期支付，足見各該工程進度
      均經被告同意或承認，並無遲延情事。況工作遲延後，定作人受領工作時，不
      為保留者，承攬人對於遲延之結果不負責任，民法第五百零四條定有明文，因
      此縱認被告就其所辯原告有所謂遲延情事，能舉證證明之，因被告於受領時，
      未為保留，原告亦不負責任，被告主張原告應給付違約金，並以違約金抵銷工
      程款，亦屬無理由。
    4.被告辯稱原告請求之Ｂ區工程款一千三百五十六萬元及Ｃ區工程款七百八十五
      萬八千元尚有如其提出之工地請款明細表著色部分所示即Ｂ區六項、Ｃ區五項
      之工程未完成，故原告不得請求付款，嗣於鈞院履勘現場及八十九年五月四日
      提出之答辯三狀中俱已自認一樓「廚廁壁磚室內及陽台地磚完成」、一樓「油
      漆、玻璃、廚具完成」、二樓「油漆、玻璃、廚具完成」等工程均已完成，僅
      辯稱各該區「全部電梯、汽車昇降機試車完成」及「全部交屋完成三個月」可
      領之金額，因原告尚未履行，而不得請求云云，而對於Ｂ區關於「前庭地磚環
      境整理」完成，原告可領取二百九十萬元部則未爭執，由此可知：  原告請
      求之工程款被告就其應為給付不爭執部分為一樓「廚廁壁磚室內及陽台地磚完
      成」Ｂ區五十萬元、Ｃ區三十萬元；一、二樓「油漆、玻璃、廚具完成」Ｂ區
      各五十萬元、Ｃ區各三十萬元；Ｂ區前庭地磚環境整理二百九十萬元，合計五
      百三十萬元。
      原告請求之工程款被告就其應為給付有爭執部分為「電梯、汽車昇降機試車
        完成」Ｂ區一百三十萬元、Ｃ區一百萬元；「全部交屋完成三個月」Ｂ區七
        百八十六萬元、Ｃ區五百九十五萬八千元，合計一千六百十一萬八千元。
    5.關於「電梯、汽車昇降機試車完成」時Ｂ區應給付之一百三十萬元、Ｃ區應給
      付一百萬元部分，既約定試車完成被告即應付款，則祇要一經試車完成，被告
      即應付款，並無拒絕之理由，經查各該區房屋之電梯均已正常啟用，業蒙鈞院
      履勘現場屬實記明在卷，顯見各該區房屋之電梯確經試車完成，至於汽車昇降
      機，其中Ｂ區房屋之地下室有斜坡車道可供出入，未設汽車昇降機，亦蒙  鈞
      院勘驗在卷，而Ｃ區房屋（建照號碼八三重建字第一八三六號）之汽車昇降機
      不僅安裝完成，且經測試後，在正常使用下無安全顧慮，其品質及性能符合中
      華民國ＣＮＳ國家標準，有承包商旭隆機械工業有限公司出具之出廠及安全證
      明書可證，故被告拒絕付款實無理由。
    6.又被告所謂未交屋一節亦不實在，蓋一般營造業慣例，約定由營造廠配合交屋
      予承購人，都是預售屋之情形，但本件被告並未預售系爭房屋，而係在房屋竣
      工後才開始銷售，亦即被告係銷售成屋，而被告迄今仍有餘屋未售出，若被告
      不能將房屋售出或故意不願將房屋售出，致原告無法配合交屋而被告即得據以
      拒付尾款顯不合理，故原告就被告未售餘屋乃要求被告受領交屋，經被告指派
      在工地代理被告監工之方金輝驗收點交完畢，有簽認單可考，不容否認，按該
      方金輝既由被告指派至現場代理被告監工，即為被告之代理人，對於房屋是否
      完工、有無瑕疵知之最詳，其既簽認瑕疵修繕完成，並點交驗收全部房屋，自
      應對被告發生效力，此再由同以被告為起造人之Ｄ、Ｆ區房屋，因被告亦拒不
      給付工程款而涉訟（鈞院八十八年度訴字第一五０九號立股），在鈞院法官親
      蒞現場履勘時，被告亦係由該方金輝出面在場指引法官勘驗，該方金輝並在勘
      驗筆錄上簽名而尤無疑義，該方金輝既為被告之代理人，其簽名驗收點交房屋
      完畢，被告即不能諉稱房屋未點交而拒絕付款。
    7.另被告於鈞院勘驗現場時指引鈞院勘驗之所謂漏水或水漬等，姑不論與被告應
      依合約所約定之工程進度付款無關，被告以此作為拒絕付款之理由已屬無據，
      況系爭房屋交屋已逾一年半以上，被告未依公寓大廈管理條例規定，召集住戶
      大會組織管理委員會，致房屋公共設施無人管理，任其荒廢破損，故其漏水、
      積水之原因諒係被告或其承購戶使用不當或疏於管理所造成，與被告無關，其
      所謂建築師鑑定報告，修繕估價單、銷售評估報告書等均為私文書，欠缺公信
      力，原告否認之，自亦不足以採信，且原告亦無遲延，被告主張以損害賠償金
      額及違約金抵銷俱無理由。
    8.關於有無遲延完工之爭議：
      原告主張契約雖約定Ｂ區應於八十六年三月廿日、Ｃ區應於八十六年二月廿六
      日完工，但原告係按工程進度逐期向被告請款，除系爭工程款外，其餘各期工
      程款，被告均已給付，姑不論被告原非以原告遲延為由拒付系爭工程款，且原
      告在工程進行中逐期請款時，若有遲延，當為被告所明知，被告仍為給付，足
      見被告已同意或承認工期展延，況方金輝於點交房屋時，亦未為保留，依民法
      第五百零四條規定，原告對遲延之結果不負任何責任，被告不得以原告遲延為
      由請求給付違約金或以之抵銷工程款。
    9.關於被告主張所謂瑕疵之爭議：
      原告否認系爭工程有所謂瑕疵，且被告所稱之瑕疵均係交屋後客戶使用不當
        所造成，與本件被告應按工程進度給付工程款之約定無關，被告以嗣後使用
        不當所造成之損壞作為拒絕付款之理由顯屬無據。
      被告主張系爭工程有瑕疵，其自行修復所支出之工程款應予扣減，亦無理由
        。
    10.關於地下室積水之修復費用及減損價值之爭執：
      系爭房屋地下室積水之原因既未經正確鑑定，且係因被告未依公寓大廈管理
        條例規定，召集住戶大會組織管理委員會，致公共設施無人管理任令荒廢破
        損所致，被告主張Ｂ、Ｃ區房屋地下室止水等修復費用合計為二百０三點七
        萬元，未售房屋價值減少三分之一均不足採，原告否認之。
      被告則辯稱原告應賠償修復費用及房價減損之損失，原告否認之。
    11.關於各區房屋室內瑕疵之爭執：原告否認各戶室內房屋有瑕疵，被告所列之所
      謂瑕疵均與原告之施工無關。
    12.關於保固支票問題：本件保固期限已逾，原告無須提供保固支票。
    13.另工程合約第十八第四款所定逾期完成，每超過一天罰總價款千分之一，乃違約金
      之約定，原告認此項約定顯然過高，難認公平。
  (四)關於台灣省建築師公會台北縣辦事處之鑑定報告書：
    原告否認該鑑定報告之公信力，理由如左：
    1.該鑑定報告係被告自行委託台灣省建築師公會台北縣辦事處鑑定所作成，未經
      徵得原告同意。
    2.被告係因Ｂ區地下室有積水現象而要求鑑定其原因及其安全性。而該鑑定報告
      第六點鑑定要旨係載稱：「申請人乙○○等人起造之八六重使字第九二六號使
      用執照之建築物，因發現部分地下室地坪之人孔及落水孔受來自筏基層廢水池
      有帶砂土之溢水現象，唯恐對標的物整體建築有安全之顧慮，故申請公會派員
      鑑定」云云，按Ｂ區地下室廢水淤積現象究係因排水管路阻塞、廢水抽水碼達
      損壞抑係其他因素造成，本即有待鑑定方可查明其原因，但鑑定要旨竟稱「地
      下室地坪之人孔及落水孔受來自筏基層廢水池有帶砂土之溢水現象」云云，顯
      有未鑑先定之情形，易言之，鑑人未鑑定積水之原因，即逕予認定地下室地坪
      有帶砂土之溢水現象，係來自筏基層廢水池，其態度偏頗。
    3.鑑定人並未進入筏基或廢水池勘查，僅憑被告提供之鄰近基地鑽探及土壤試驗
      報告，未經採樣以科學儀器從事比對分析即輕率的以主觀之見解作成鑑定，故
      其鑑定結果第(一)點所謂：「標的物地下室部分地坪殘留之地下水所夾帶黃灰色
      沉泥質細砂，與申請人提供鄰近基地之鑽探及土壤試驗報告書中所載之開挖面
      下土層狀況不謀而合，其筏式基礎底部可能有用作施工地下開挖安全支撐系統
      之Ｈ型鋼中間樁於地中與筏基板結構空隙封孔及填充不適當所引致中間樁周邊
      砂湧之現象」及第(二)點所謂：「筏基層排水管似有被泥砂淤塞」云云，完全是
      出於「推測」而非鑑定，蓋鄰近基地之鑽探及土壤試驗報告與本件基地何關？
      既未經以科學方法驗證，何能逕謂地下水夾帶黃灰色沉泥質細砂與下土層狀況
      不謀而合？又未經實際勘查，何能推知中間樁與筏基板結構間空隙封孔及填充
      不適當引致中間樁周邊砂湧？及筏基層排水管被泥砂淤塞？
    4.另所謂受電室車道版下封牆之滲漏應係施工縫填補不適當所致云者，亦係出於
      揣測毫無根據。
  (五)系爭房屋地下室積水之原因既未經正確鑑定，且係因被告未依公寓大廈管理條例
    規定，召集住戶大會組織管理委員會，致公共設施無人管理任令荒廢破損所致，
    被告主張Ｂ、Ｃ區房屋地下室止水等修復費用合計為二百０三萬七千元，未售房
    屋價值減少三分之一均不足採，原告否認之。又本件保固期限已逾，原告無須提
    供保固支票，被告主張原告應開立保固支票亦非有理，再工程合約第十八第四款
    所定逾期完成，每超過一天罰總價款千分之一乃違約金之約定，原告認此項約定
    顯然過高難認公平。縱被告能證明原告有遲延情事，亦應由  鈞院核減至相當數
    ，方符公平。
三、證據：提出工程合約書影本乙件、工程合約書影本乙件、使用執照影本乙件、使
          用執照影本乙件、八十七年六月二十五日函影本一紙、八十七年八月十九
          日函影本一紙、八十七年十月六日函影本一紙、簽認單影本十五紙、汽車
          昇降機出廠及安全證明書影本一紙、勘驗筆錄影本一紙為證。
乙、被告方面：
一、聲明：如主文第一項所示，如受不利益之判決，願供擔保請准免為假執行。
二、陳述：
  (一)本件原告請求被告給付Ｂ區及Ｃ區未付工程款，前者為一千三百五十六萬元，後
    者為七百八十五萬八千元，應係指Ｂ區及Ｃ區工程款請款明細表所示即「廚廁壁
    磚室內及陽台地磚完成」、「電梯、汽車昇降機車完成」、「油漆、玻璃、廚具
    完成（一樓）」、「油漆、玻璃廚具完成（二樓）」、「全部交屋完成三個月」
    未領款項之合計數額而言。惟查各該項未領款，均訂有原告請款之先決要件。如
    Ｂ區１項「廚廁壁磚室內及陽台地磚完成（一樓）」可領五萬元，２項「電梯、
    汽車昇降機試車完成（全）」可領一百三十萬元，３項「油漆、玻璃、廚具完成
    （一樓）」可領五萬元，４項「油漆、玻璃、廚具完成（二樓）」可領五萬元，
    ５項「前庭地磚環境整理」可領二百九十萬元，６項「全部交屋完成三個月」可
    領七百八十六萬元。Ｃ區１項「廚廁壁磚室內及陽台地磚完成」可領三十萬元，
    ２項「電梯、汽車昇降機試車完成」可領一百萬元，３項「油漆、玻璃、廚具完
    成（一樓）」可領三十萬元，４項「油漆、玻璃、廚具完成（二樓）」可領三十
    萬元，５項「全部交屋完成三個月」可領五百九十五萬八千元，係屬約定之「
    保留款」此觀之系爭工程合約書第十五條「付款辦法」(4)所定「全部工程完成並
    負責交屋與客戶」，完成交屋三個月無任何糾紛時付清全部保留款」甚明，並請
    參照工程合約書第十四條「驗收接管」項下所定「乙方於工程完成時，應即通知
    甲方及客戶，乙方應負責任按時交屋予客戶。驗收時如有不合格時，乙方應即修
    理後再行通知甲方及客戶覆驗」之約定，原告更屬不得請求。
  (二)被告提出抵銷抗辯：
    1.依系爭Ｂ、Ｃ區房屋工程合約第四條「工程期限」(1)「開工期限」及(2)「完工
      期限」約定，系爭Ｂ、Ｃ區房屋，Ｂ區原告應於八十五年元月廿一日開工，並
      應於開工之日起十二個月（即八十六年元月廿日）取得使用執照，十四個月「
    日曆天」，即八十六年三月廿六日負責完工交屋與客戶居住；Ｃ區則應於八十
      四年十二月廿七日開工，並應於開工之日起算十二個月（即八十五年十二月廿
      六日）取得使用執照，十四個月「日曆天」即八十六年二月廿六日負責完工交
      屋與客戶居住。惟原告遲延工作，遲至八十六年八月十三日及八十六年八月十
      一日始分別領到Ｂ、Ｃ區房屋使用執照。但領到使用執照，尚須接送水電及內
      外裝修，不能視同已全部完成房屋。事實上，Ｂ、Ｃ區房屋迄未完成驗收交屋
      手續，導致客戶久候不堪損失，於八十六年十二月廿六日始開始自行進住。故
      予從寬計算，原告遲延完工交屋之時間，Ｂ區至少有九個月即二百七十天以上
      ，Ｃ區至少有十個月即三百天之久。依系爭工程合約第十八條(4)及第十五條(3)
      之約定，原告逾期完成每日應罰總價款千分之一之罰款（違約金），Ｂ區及Ｃ
      區分別應罰為二千一百二十三萬九千八百二十元及一千七百八十萬六千八百元
      （Ｂ區：總工程價00000000元×1/1000×270天=  00000000元，Ｃ區：工程總
      價00 000000元×1/1000×300天= 00000000元），被告自得自原告可得請求工
      程款二千一百萬四十一萬八千元範圍內主張抵銷。
    2.原告承攬系爭Ｂ、Ｃ區房屋，依系爭工程合約所附「特別約定事項」6.中訂明
      「乙方應按圖樣、材料施工，並保證品質堅固不漏水」，惟原告因施工不當，
      致Ｂ、Ｃ區房屋地下室地坪龜裂、積水及牆壁滲水等諸多瑕疵，業經鈞院履勘
      現場明確，製有履勘筆錄及原告現場所攝照片可證。且Ｂ區地下停車場地坪下
      陷及滲水等缺失，復經被告申請台灣省建築師工會台北縣辦事處派員鑑定明確
      ，認係原告施工不當所致，亟須填充空隙並採取相關補強措施有案。可見原告
      之工作，顯然欠缺其所保證之品質，且所生瑕疵又顯係可歸責於原告之事由。
      依法被告所受之損害，自得向原告請求賠償。關於賠償數額，支付鑑定費七萬
      元、工程費一百二十三萬九千元，另Ｃ區地下室牆壁水錶箱旁電梯機房止水工
      程亦須支付工程費七十九萬八千元合計二百十萬七千元。又關於Ｂ區房屋，被
      告尚有四戶未售，銷售金額共一千八百四十六萬元。由於地下室筏基漏水及污
      廢水溢滿積水，臭氣沖天，無法停車，且地下室鐵捲門故障無法使用，現住戶
      既抱怨連連，尤使購戶裹足，無法銷售，經估祇剩中古屋價值，損失達市價三
      分之一，即損失六百十五萬三千元，亦經被告提出常勝軍實業公司之評估報告
      在卷。因而被告亦自得就上開損害賠償債權與原告依約可得請求之工程款債權
      範圍內主張互為抵銷。
  (三)被告提出同時履行抗辯：
    原告承攬Ｂ、Ｃ區房屋，因施工不當致地下室地坪龜裂、地坪下陷、積水及牆壁
    滲水等諸多瑕疵，均係可歸責於原告之事由，原告（承攬人）除負有物之瑕疵擔
    保責任外，同時構成不完全給付之問題，被告並得請求損害賠償，在原告未負責
    賠償被告損害前，被告自得行使同時履行抗辯權，拒絕本件工程款之給付。
  (四)對於原告主張事證之答辯：
    1.被告否認原告所為被告尚欠Ｂ區工程款一千三百五十六萬元及尚欠Ｃ區工程款
      七百八十五萬八千元之主張。理由為原告可得請求部分（二百四十萬元），被
      告已提出以所欠違約罰款及損害賠償金抵銷，並以原告不完全履行債務應負賠
      償責任提出同時履行抗辯。其餘原告則並未依約完成對待給付，尚不得請求，
      顯無所欠。
    2.原告主張Ｂ、Ｃ區工程已完工取得使用執照，被告竟拒不付清工程款云云。被
      告否認原告已完工交屋，且原告請求各項未領工程款，並非以領到使用執照為
      付款條件（領到使用執照應付之工程款被告業已支付）。又領到使用執照，尚
      須接送水電及內外裝修，不能視為已全部完成交屋。
    3.原告主張祇要付款明細表所列之工程進度完成，被告即有付款義務，不能拒絕
      云云，顯非可採。理由為原告遲延完工交付，依約應支付違約罰款（逾期罰款
      每日按工程總價千分之一計算），工程合約第十五條(3)並約定，上開違約罰款
      被告可自工程款中扣除。又原告工作有諸多瑕疵，依法被告可請求原告損害賠
      償。因之被告自可主張同時履行或抵銷應付之工程款而拒絕給付。
    4.原告主張被告未付之工程款除其中「全部交屋」一項外，其餘均為領取使用執
      照前應完成並接受主管機關查驗之工程項目，自無未完成或未完工可言云云。
      被告否認其主張，理由為事實上系爭各期付款，均與發給使用執照無關。尤其
      發給使用執照後，始能供電，未供電前不可能完成「電梯昇降機試車」。
    5.原告主張方金輝為被告工地主任並派其在八十七年七月廿一日完成點交房屋云
      云，被告予以否認。
    6.原告主張已全部交屋完成，顯非實在，被告否認之。依法此一事實應由原告負
      舉證之責。又被告否認原告提出之促請被告付款之通知函、簽認單、汽車升降
      機出廠及安全證明書、勘驗筆錄影本等，理由為：
      Ｂ、Ｃ區房屋及公共設施，原告絕未依約本旨移交，部分客戶之自行進住，
        並不等於業已驗收移交。
      原告主張已全部完成交屋者，應提出客戶及被告受領房屋之書面證據。
      原告提出之促請被告付款之通知函，乃係其片面無理請款，不能證明其完工
        交屋或已驗收完成。
      原告所提請款函所附之簽認單，則僅係客戶李美玉及被告所派現場看管房屋
        （非工地主任）之方金輝分別就原告修補之各項工作項目予以單項驗收而已
        ，並非所謂完成驗收全部房屋，故各該修繕單均與原告是否完成點交全部房
        屋無關，不足採證。
    7.被告否認旭隆公司於八十六年四月三日出具之「油壓汽車昇降機出廠及安全證
      明書」之真實性，理由為Ｃ區房屋使用執照至八十六年八月十一日始領到，同
      年四月三日尚在施工中，不可能將油壓汽車昇降機安裝測試完成，且該機迄未
      能使用，經鈞院履勘甚明。
    8.原告主張被告於原告遲延完工後，曾按其進度付款，因此其遲延係經被告同意
      或承認，且被告於受領工作未為保留，依民法第五百零四條規定原告對其遲延
      亦不負責任，被告主張原告應付違約金，並以違約金抵銷工程款為無理由云云
    ，亦非可採。查被告從未同意或承認原告遲延，被告於原告遲延完工後，雖曾
      按其進度付款，然係旨在避免其遲延損害擴大，早日領到使用執照，將成屋出
      售而已，絕非承認或同意其可以遲延完工。至原告遲延完成後並未完成全部房
      屋之移交，原無所謂被告已受領其工作，尤其工程合約第十五條付款辦法(3)明
      定原告違約罰款，被告可於應付之工程款中扣除，則被告依約自應付未付之工
      程款中扣抵違約罰款，而拒予給付其所請，更難指為被告未為保留。
    9.原告指工程合約約定原告負責交屋與客戶，因被告係銷售成屋而非預售屋，故
      並非兩造之真意，乃係疏未將制式契約刪除所致云云，顯非實在。查約定原告
      應於特定時間完成房屋並交屋與客戶，乃當事人間之特別約定，除在工程合約
      第四條明白約定原告應如期負責完工交屋與客戶居住之旨外，復在第十四條訂
      明：工程完成，原告應即通知甲方及客戶，並應負責任按時交屋與客戶，驗收
      時如有不合格時，原告應即修理後再行通知被告及客戶覆驗等約定，自非所指
      疏未將制式契約刪除之情形。且Ｂ、Ｃ區房屋依約原告原應在八十六年元月廿
      日及八十五年十二月廿六日前取得使用執照，被告採先建後售，原亦係訂定在
      上開取得使用執照之時將房屋推出銷售成交客戶即可於約定之完工交屋日即八
      十六年三月廿六日及二月廿六日直接由原告交屋進住，此亦即約定所以應由原
      告按時交屋與客戶之原因。至使用執照領到日起至交屋之日，係供原告接通水
      電及房屋內外裝修之期間。
    10.又由於原告因遲延工作，遲至八十六年八月十三日及同年八月十一日始分別領
      到Ｂ、Ｃ區房屋使用執照，致使被告推出銷售成屋之日期因未領到使用執照而
      延後八、九個月之久，坐失房地產銷售之良機，導致滯銷受損之鉅，不言可喻
      。可見原約定之違約罰款實不足填補損害。是原告主張罰款過高，亦非可採。
    11.原告指系爭房屋地下室積水、漏水等瑕疵為被告及客戶使用不當所致與其無關
      云云，顯係空言卸責，且與鑑定結果不符。至建築師所為專業鑑定，應屬可信
      ，原告於鑑定時，迭奉通知均不到場，其事後任意指摘其偏頗臆測或原因未經
      正確鑑定云云，亦非可採。
    12.系爭房屋正因尚未正式驗收交付，原告始未提供保固支票，原告顛倒主張謂其
      保固期間已過無法再提供保固支票一節，亦非可採。
  (五)綜上所陳，原告因違約應支付逾期完工交屋之罰款與被告，並應賠償被告工作瑕
    疵所受之損害。上開債權依法被告自得就原告可得請求之本件工程款範圍內主張
    抵銷。估計相互抵銷後，原告實尚欠被告款項（至抵銷後原告尚欠被告部分，容
    保留於另案請求）。另原告承攬工作有嚴重瑕疵，除應負瑕疵擔保責任外，並已
    構成不完全給付問題，應負損害賠償責任。被告並得行使同時履行抗辯權，拒絕
    給付本件應付之工程款。故原告之訴，實無理由。
三、證據：提出Ｂ區工程款明細表一紙、Ｃ區工程款明細表一紙、Ｂ區房屋瑕疵照片
          十六張、Ｃ區房屋瑕疵照片十六張、Ｂ區使用執照影本一紙、Ｃ區使用執
          照影本一紙、Ｂ區承購戶證明書（內附Ｂ區公共設施未改善缺點表及Ｂ區
          住戶未改善缺點表各一份）、Ｃ區承購戶證明書（內附Ｃ區公共設施未改
          善缺點表及Ｃ區住戶未改善缺點表各一份）、Ｂ區地下一樓及一至六樓平
          面配置圖一張、Ｂ區房屋履勘現場時所攝之瑕疵情形照片十四張、Ｂ區房
          屋昇降機電梯所貼保養記錄照片三張、Ｃ區地下一樓及二至七樓平面配置
          圖一張、Ｃ區房屋履勘現場時所攝之瑕疵情形照片十一張、Ｃ區房屋電梯
          所貼保養記錄照片一張、台灣省建築師公會鑑定報告書影本一本、鑑定費
          收據影本一紙、估價單影本一紙、估價單影本一紙、房屋銷售評估報告書
          影本一紙、Ｂ區房屋瑕疵情形補充照片七張、Ｃ區房屋瑕疵情形補充照片
          六張、房屋買賣契約書影本二份、合建契約影本二份、Ｂ區房屋待修瑕疵
          情形簡表、Ｃ區房屋待修瑕疵情形簡表為證。並聲請囑託鑑定瑕疵回復原
          狀所需之費用、被告未售之Ｂ區之四戶房屋因原告之工作瑕疵所減少之房
          屋現值，暨聲請訊問證人游景新、謝明忠、楊明杰、吳慶裕。
    理      由
一、原告主張被告於八十四年十二月二十七日以重陽大廈工地負責人名義與伊工程合
    約書，將工程名稱為重陽大廈Ｂ區六樓六十六戶住宅新建工程（建照號碼八四重
    建字第四四八號）及重陽大廈Ｃ區七樓四九戶住宅新建工程（建照號碼八三重建
    字第一八三六號）兩項工程交由伊承攬，約定Ｂ區總工程款為七千八百六十六萬
    六千元，Ｃ區總工程款為五千九百三十五萬六千元，伊已將前開工程完工取得使
    用執照，惟被告竟拒不付清工程款，其中Ｂ區部分尚欠工程款一千三百五十六萬
    元，Ｃ區部分尚欠工程七百八十五萬八千元，合計二千一百四十一萬八千元，迭
    經催討，被告均拒不給付，爰依承攬之法律關係，請求被告給付二千一百四十一
    萬八千元及自起訴狀繕本送達翌日起至清償日止按週年利率百之五計算之利息等
    語。
二、被告則以兩造約定被告承攬系爭Ｂ、Ｃ區房屋，Ｂ區原告應於八十五年元月廿一
    日開工，並應於開工之日起十二個月（即八十六年元月廿日）取得使用執照，十
    四個月「日曆天」，即八十六年三月廿六日負責完工交屋與客戶居住；Ｃ區則應
    於八十四年十二月廿七日開工，並應於開工之日起算十二個月（即八十五年十二
    月廿六日）取得使用執照，十四個月「日曆天」即八十六年二月廿六日負責完工
    交屋與客戶居住。惟原告遲延工作，遲至八十六年八月十三日及八十六年八月十
    一日始分別領到Ｂ、Ｃ區房屋使用執照。又Ｂ、Ｃ區房屋迄未完成驗收交屋手續
    ，客戶於八十六年十二月廿六日始開始自行進住。故原告遲延完工交屋之時間，
    Ｂ區至少有九個月即二百七十天以上，Ｃ區至少有十個月即三百天之久。依工程
    合約第十八條(4)約定，原告逾期完成每日應罰總價款千分之一之罰款（違約金）
    ，Ｂ區及Ｃ區分別應罰為二千一百二十三萬九千八百二十元及一千七百八十萬六
    千八百元。再者，原告承攬系爭Ｂ、Ｃ區房屋，因施工不當，致Ｂ、Ｃ區房屋地
    下室地坪龜裂、積水及牆壁滲水、Ｂ區地下停車場地坪下陷及滲水等瑕疵，可見
    原告之工作，顯然欠缺其所保證之品質，且所生瑕疵又顯係可歸責於原告之事由
    ，因此所生費用自得向原告請求賠償。關於賠償數額，伊支付鑑定費七萬元、工
    程費一百二十三萬九千元，另Ｃ區地下室牆壁水錶箱旁電梯機房止水工程亦須支
    付工程費七十九萬八千元合計二百十萬七千元。又關於Ｂ區房屋，被告尚有四戶
    未售，銷售金額共一千八百四十六萬元。由於地下室筏基漏水及污廢水溢滿積水
    ，未出售之房屋經估祇剩中古屋價值，即損失六百十五萬三千元。因而被告亦自
    得就上開違約金及損害賠償債權與原告依約可得請求之工程款債權範圍內主張互
    為抵銷。另前開所述之瑕疵，係可歸責於原告之事由，原告（承攬人）除負有物
    之瑕疵擔保責任外，同時構成不完全給付之問題，被告並得請求損害賠償，且在
    原告未負責賠償被告損害前，被告自得行使同時履行抗辯權，拒絕本件工程款之
    給付，是以原告之訴，顯無理由云云，資為抗辯。
三、原告主張其承攬被告發包之系爭重陽大廈Ｂ、Ｃ區房屋之建築工程，兩造約定Ｂ
    區總工程款為七千八百六十六萬六千元，Ｃ區總工程款為五千九百三十五萬六千
    元，伊已將前開工程完工取得使用執照，惟被告竟拒不付清工程款，其中Ｂ區部
    分尚欠工程款一千三百五十六萬元，Ｃ區部分尚欠工程七百八十五萬八千元，合
    計二千一百四十一萬八千元之事實，業據提出工程合約書影本、使用執照影本各
    二件為證，亦經被告自認在卷，堪信為真正。然被告以原告迄未完工交屋而應負
    遲延責任；完成之工作物具有瑕疵，欠缺工程契約所保證之品質，應負不完全給
    付之損害賠償責任等為由，據以抵銷原告請求給付之工程款，抑且行使同時履行
    抗辯權，是以本件首應審究者，厥為原告是否迄未完工交屋？倘已完成工作物，
    原告是否有遲延之責任？
四、查系爭重陽大廈Ｂ區新建工程合約書第四條「工程期限」(2)「完工期限」約定：
    「於開工之日起十二個月取得使用執照，十四個月（日曆天）即八十六年三月二
    十日負責完工交屋與客戶居住。」；而Ｃ區工程合約同條項則約定：「於開工之
    日起十二個月取得使用執照，十四個月（日曆天）即八十六年二月二十六日負責
    完工交屋與客戶居住。」，被告以此辯稱：原告應履行完工交屋予建物買受人之
    義務，始得謂為完工云云，參之本件建物之銷售方式係採「先建後售」，為兩造
    所不爭，即建物興建一定之程度後，再由出賣人出售予買受人，本件建物之出賣
    人為「重陽大廈工地」即被告，是以依買賣契約之法律關係，負有交付買賣標的
    物之義務者係被告而非原告，縱系爭工程契約第十五條「付款辦法」(4)約明：「
    全部工程完成並負責交屋與客戶，完成交屋三個月無任何糾紛時付清全部保留款
    」及前開第四條(2)之約定，原告負有交付建物予買受人之義務，究其實際，可依
    系爭工程契約請求原告交付建物者，應為定作人即被告，原告依系爭工程契約固
    負有依被告之指示交付建物買受人之義務，非謂完工與否係以原告是否交屋予建
    物之買受人決定之，且系爭工程契約第十四條約定：「乙方於工程完成，應即通
    知甲方及客戶，乙方應負責任按時交屋予客戶。驗收時如有不合格時，乙方應即
    修理後再行通知甲方及客戶覆驗」，足見本件建物完工與否仍應以原告是否完成
    工作物為斷，與交付建物予買受人之契約義務，尚屬二事。本件建物之買受人業
    已搬入居住，為被告自認，本件建物業經台北縣政府工務局核發使用執照且興築
    完成，除有使用執照影本附卷可稽外，並經本院履勘現場屬實，製有勘驗筆錄附
    卷可稽，又被告派赴系爭大廈之管理人員方金輝，既在工程修繕單上就所載工程
    項目之名稱記載驗收點交完成，並於上開修繕單上簽認，復在本院八十八年度訴
    字第一五零九號給付工程款事件中，於他案八十八年十一月十七日履勘同以被告
    為起造人之重陽大廈Ｄ、Ｆ區房屋，在場指引審判長勘驗，並於該次勘驗筆錄上
    簽名等情，此有簽認單影本十五紙、本院八十八年度訴字第一五零九號給付工程
    款事件勘驗筆錄影本一份在卷可憑，況且被告訴訟代理人於本院八十九年十二月
    八日言詞辯論期日，亦自認訴外人方金輝是因為客戶搬進去後，反應房屋有瑕疵
    ，訴外人方金輝記錄起來，請原告來修復等情，益徵被告確有授權方金輝辦理系
    爭工程驗收點交事宜，是以訴外人方金輝係立於被告代理人之地位為上開驗收點
    交行為，其效力自應認為及於被告。復參以被告於八十九年八月二十五日所提民
    事答辯（五）狀中自認部分住戶業於八十六年十二月廿六日開始自行進住，且系
    爭Ｂ區房屋，被告僅剩四戶尚未出售等情觀之，如認系爭重陽大廈Ｂ、Ｃ區房屋
    之建築工程尚未完工交屋，則被告如何將之出售予買受人？系爭房屋之買受人如
    何進住使用系爭房屋？職是，應可認為系爭Ｂ、Ｃ區房屋之建築工程業已完工交
    屋，殆無疑義。被告否認已完工交屋，且領到使用執照及部分客戶之自行進住，
    並不等於業已驗收移交，原告自應提出受領房屋之書面證據；且上開簽認單均與
    原告是否完成點交全部房屋無關云云，即非足取。至於開立保固支票乙節，依系
    爭工程合約第十七條保固期限之約定，於工程驗收交屋後原告應負一年保固責任
    ，原告應於被告交付保留款時出具保固切結書並開立工程總價百分之一之保固支
    票交予被告，惟系爭工程驗收完工至今已逾一年，原告依約是否仍負有保固之責
    ，即非無疑，是以被告以原告未開立保固支票為由而拒絕給付系爭工程款云云，
    即非可採。職是，本件系爭重陽大廈Ｂ、Ｃ區房屋之建築工程既已完工，並由建
    物買受人佔有使用中，原告依約自得請求被告給付此部分之保留款，即Ｂ區為七
    百八十六萬元，Ｃ區為五百九十五萬八千元。
五、至於系爭重陽大廈Ｂ、Ｃ區房屋電梯、汽車升降機之工程款方面，被告抗辯系爭
    電梯尚未試車完成，且否認旭隆公司出具之出廠及安全證明書之真實性，並認Ｃ
    區房屋使用執照至八十六年八月十一日始領到，同年四月三日尚在施工中，不可
    能將油壓汽車昇降機安裝測試完成，且該機迄未能使用。房屋前庭地面地磚破損
    ，原告並未完工云云，原告對此否認之。經查，Ｂ、Ｃ區房屋電梯部分，因業已
    取得房屋之使用執照，且供住戶使用多年，亦經本院履勘現場屬實，自應認為業
    已試車完畢；而汽車升降機部分，原告主張Ｂ區房屋停車場係斜坡車道之事實，
    為被告所不爭執，故無試車之問題；另Ｃ區房屋汽車升降機，亦因業已取得房屋
    之使用執照，並經旭隆機械工業有限公司出具之出廠及安全證明書可證，本院履
    勘現場時該汽車升降機得以正常使用，是以亦應認為業已試車完畢。又關於系爭
    重陽大廈Ｂ、Ｃ區房屋前庭地磚環境整理部分之工程款，雖系爭Ｂ、Ｃ區房屋前
    庭地磚有部分破損，惟系爭房屋住戶既於八十六年十二月廿六日已開始自行進住
    ，加上目前Ｂ區房屋僅剩四戶尚未出售，參以被告之管理人員方金輝，在上開工
    程修繕單上就室內清潔、磁磚破裂修補等工程，記載驗收點交完成等情觀之，自
    應認為地磚破損係自然耗損或住戶使用不當所造成，足見此部分工程自應認為業
    已完工，尚難認為原告不得請求此部分之工程款。
六、按稱承攬者，謂當事人約定，一方為他方完成一定之工作，他方俟工作完成，給
    付報酬之契約；報酬，應於工作交付時給付之，無須交付者，應於工作完成時給
    付之。民法第四百九十條、第五百零五條第一項定有明文。綜上所述，原告既已
    依約完成工作物，並依被告之指示交屋予建物買受人，被告辯稱系爭承攬工程尚
    未完工交屋云云，不足採信，原告主張其承攬之前揭工程，業已完工交屋，堪信
    為真。準此，被告依前開規定，自有給付原告系爭承攬報酬二千一百四十一萬八
    千元之義務。
七、依系爭工程合約第四條「工程期限」(1)「開工期限」及(2)「完工期限」之約定，
    系爭Ｂ區房屋原告應於八十五年元月廿一日開工，並應於開工之日起十二個月，
    即八十六年元月廿日取得使用執照，十四個月「日曆天」，即八十六年三月廿日
    完工交屋，惟被告既於所提書狀及本院歷次審理時一再主張系爭Ｂ區房屋應於八
    十六年三月二十六日，自應以八十六年三月二十六日為系爭Ｂ區房屋之約定完工
    期限；而系爭Ｃ區房屋則應於八十四年十二月廿七日開工，並應於開工之日起算
    十二個月，即八十五年十二月廿六日，取得使用執照，十四個月「日曆天，即八
    十六年二月廿六日完工交屋，有系爭Ｂ、Ｃ區房屋工程合約書影本各乙份在卷足
    憑。惟原告至八十六年八月十三日及八十六年八月十一日始分別領到Ｂ、Ｃ區房
    屋之使用執照。雖原告主張曾於八十七年三月六日向被告請領系爭Ｂ、Ｃ區工程
    款七百六十萬元，並於同年五月二十日請領系爭工程尾款一千三百八十一萬八千
    元，惟迄未獲被告撥款云云，並提出八十七年六月二十五日函影本乙紙為證，然
    依據系爭工程合約第十五條付款辦法(4)約定：「全部工程完成並負責交屋與客戶
    ，完成交屋三個月無任何糾紛時付清全部保留款」，兩造對於系爭工程是否完工
    ？完工日期？互有爭執，兩造約定本件工程尾款於完工交屋後三個月請領，業如
    前述，原告雖主張其請領尾款之八十七年五月二十日為基準，往前推算三個月，
    則八十七年二月間為系爭工程之完工日，惟被告既自認部分客戶業於八十六年十
    二月廿六日始開始自行進住，即以該日為系爭工程之實際完成日期，係屬有利於
    原告，自應以之為系爭工程之實際完工日期。查系爭Ｂ、Ｃ區房屋工程依約應分
    別於八十六年三月廿六日、同年二月廿六日完工，而原告遲至八十六年十二月廿
    六日始完工，已如前述，原告自應負遲延給付之責任。核計Ｂ區房屋逾期二百七
    十四天（八十六年三月廿七日起至同年十二月二十五日止）；Ｃ區房屋逾期三百
    零一天（八十六年二月廿七日起至同年十二月二十五日止），被告僅抗辯原告分
    別逾期二百七十天、三百天，少於原告實際遲延之日數，自應以後者認係原告遲
    延給付之日數。又依系爭工程合約第十八條(4)約定：「乙方（即原告）若逾期完
    成者，每超過一天罰總價款之千分之一給甲方（即被告）」，原告逾期完成每日
    應罰總價款千分之一之罰款，核其性質係屬懲罰性違約金，是Ｂ區及Ｃ區之違約
    金分別為二千一百二十三萬九千八百二十元及一千七百八十萬六千八百元（Ｂ區
    ：總工程價00000000元×1/1000×270天=00000000元，Ｃ區：工程總價00000000
    元×1/1000×300天=00000000元），合計三千九百零四萬六千六百二十元。雖原
    告抗辯依民法第五百零四條規定，工作遲延後，定作人受領工作時，不為保留者
    ，承攬人對於遲延之結果不負責任，因此縱認被告就原告之遲延，能證明之，因
    被告於受領時，未為保留，原告亦不負責任云云，姑不論被告於受領系爭工作物
    時，就原告之遲延責任是否未為保留，惟按因可歸責於承攬人之事由致工作遲延
    者，定作人於受領工作時，若未聲明保留，依民法第五百零四條規定，定作人固
    不得再依民法第五百零二條、第五百零三條或一般遲延之規定，請求減少報酬、
    解除契約或損害賠償，惟雙方約定之違約金債權，於約定之原因事實發生時，即
    已獨立存在，定作人於遲延後受領工作時，縱因未保留而推定為同意於遲延之效
    果，應不影響於已獨立存在之違約金債權（最高法院四十二年台上字第四九七號
    判例參照），兩造約定之違約金債權，於約定之原因事實發生時，即已獨立存在
    ，定作人於遲延後受領工作時，縱因未保留而推定為同意於遲延之效果，應不生
    影響於已獨立存在之違約金債權，且系爭Ｂ、Ｃ區房屋工程依約既應於八十六年
    三月廿六日、同年二月廿六完工，而原告遲至八十六年十二月廿六日始完工，自
    應給付上開違約金予被告，職是，原告主張就系爭Ｂ、Ｃ區房屋，按工程進度逐
    期請款，並無遲延可言，且被告亦均逐期支付，各該工程並無遲延情事。縱認被
    告就其原告之遲延，能舉證證明之，亦因被告於受領時，未為保留，原告亦不負
    責任云云，要無足採。
八、另按懲罰性違約金之約定，是以確保債務之履行為目的，而非賠償當事人因債務
    不履行所受之損害，故當事人約定懲罰性違約約金者，於一方不履行債務時，他
    方即得請求支付違約金，並得依法請求賠償，是懲罰性違約金之多寡，實與契約
    當當事人因他方不履行債務所受之損害額若干無涉。又約定違約金過高者，法院
    得減至相當之數額，民法第二百五十二條固定有明文。至於是否相當，即須依一
    般客觀事實，社會經濟狀況及當事人受損害之情形，以為斟酌之標準；而債務已
    為一部履行者，亦得比照債權人所受利益減少其數額。是以前開規定乃係與法官
    依兩造所提出之事證資料，斟酌社會經濟狀況並平衡兩造利益而為妥適判斷之權
    限，然並未排除訴訟法上辯論主義（即當事人未主張之事實，法院不得作為裁判
    之基礎；當事人所不爭之事實，法院應以其為裁判之基礎；就有爭執之事實，應
    依當事人所提出之證據而為調查）之適用，職是，主張約定違約金過高之當事人
    ，應就所約定之違約金如何過高之事實負主張及舉證之責。經查，本件違約金依
    其約定係屬懲罰性違約金，已如前述，而系爭工程Ｂ區房屋雖逾期二百七十天；
    Ｃ區房屋逾期三百天，但原告嗣已依約完工，自應比照被告因此所受利益減少其
    違約金之數額，爰審酌一般客觀事實，社會經濟情況、兩造當事人因系爭工程興
    建所受之損害及原告係營造為業、應有能力控管本件工程之進度暨施作本工程業
    已完工、被告因完工而出售系爭房屋所受之利益及本件為懲罰性違約金之性質等
    一切情況，認本件約定之違約金按總價款千分之一計算，顯屬過高，應酌減為按
    日以總價款千分之零點六計算為相當，準此，系爭工程Ｂ區房屋之違約金為一千
    二百七十四萬三千八百九十二元（總工程價00000000元×0‧6/1000×270天=000
    00000元 ）；Ｃ區房屋之違約金為一千零六十八萬四千零八十元（工程總價0000
    0000元×0‧6 /1000×300天=00000000元），合計二千三百四十二萬七千九百七
    十二元。
九、按二人互負債務，而其給付種類相同，並均屆清償期者，各得以其債務，與他方
    之債務，互相抵銷。但依債務之性質，不能抵銷者，不在此限，民法第三百三十
    四條定有明文。承如所述，被告得請求原告給付違約金為二千三百四十二萬七千
    九百七十二元，以之與原告得請求之工程款二千一百四十一萬八千元抵銷，相抵
    銷後，原告對於被告之工程款債權全部消滅，自不得再向被告為請求。從而，原
    告請求被告給付工程款二千一百四十一萬八千元，及自起訴狀繕本送達翌日起至
    清償日止，按週年利率百分之五計算之利息，為無理由，應予駁回。
十、至被告復抗辯原告承攬Ｂ、Ｃ區房屋，因施工不當致地下室地坪龜裂、地坪下陷
    、積水及牆壁滲水等諸多瑕疵，均係可歸責於原告之事由，原告除負有物之瑕疵
    擔保責任外，同時構成不完全給付，被告得請求損害賠償，並以之與原告之上開
    工程款債權相抵銷，且在原告未賠償被告損害前，被告自得行使同時履行抗辯權
    ，拒絕本件工程款之給付云云，惟查，本件被告既先以其對於原告因遲延完工所
    得請求之違約金債權為主動債權，以之與原告對於被告之上開工程款債權為被動
    債權，並為抵銷之抗辯，經抵銷後，原告對於被告之工程款債權既已全部消滅，
    則被告實無再以本件承攬工程因瑕疵所造成之損害與原告之工程款債權相抵銷，
    併以此損害賠償債權與原告上開工程款債權主張同時履行抗辯之必要，是以被告
    此部分抗辯，既與本件訴訟之判斷結果無涉，自無庸再予以審酌論述，併此敘明
    。
十一原告之訴既無理由，其假執行之聲請亦失所附麗，亦應駁回。
十二本件事證以臻明確，兩造其餘攻擊防禦方法，於判決結果無何影響，爰不一一論述
  ，附此敘明。
據上論結：原告之訴為無理由，依民事訴訟法第七十八條，判決如主文。
中      華      民      國    九十      年      四      月      四       日
                                臺灣板橋地方法院民事第三庭
~B法  官  徐福晉
右正本證明與原本無異。
如不服本判決，應於判決送達後廿日，內向本院提出上訴狀。
中      華      民      國    九十      年      四      月      九       日
~B書記官  陳金鳳


司法院資訊處製作；財團法人民間司法改革基金會備份。
